【裁判字號】    90,家上,84
【裁判日期】    900919
【裁判案由】    離婚
【裁判全文】
臺灣高等法院高雄分院民事判決      九十年度家上字第八四號
      上  訴  人  甲○○
      送達代收人  乙○○
      被  上訴人  丙○○
右當事人間請求離婚事件，上訴人對於中華民國九十年三月十六日臺灣屏東地方法院
八十九年婚字第四三六號第一審判決提起上訴，本院判決如左：
      主      文
上訴駁回。
第二審訴訟費用由上訴人負擔。
      事      實
甲、上訴人方面：
一、聲明：(一)原判決廢棄。
          (二)准上訴人與被上訴人離婚。
二、陳述：與第一審判決記載者相同，茲引用之。
三、證據：除援用第一審之證據外，補提信件影本為證。
乙、被上訴人方面：
一、聲明：上訴駁回。
二、陳述：與第一審判決記載者相同，茲引用之。
三、證據：除援用第一審之證據外，補提書信及照片為證。
      理      由
一、上訴人起訴主張：被上訴人原係居住於大陸之婦女，與上訴人於八十六年四月二
    十四日結婚，婚後感情甚篤，惜迄未生育子女，而上訴人年近七十，甚盼有子嗣
    傳宗接代，故於婚前要求被上訴人能為上訴人生育子女，被上訴人告以其身體狀
    況良好，生育子女應無問題。至八十八年十月九日被上訴人至財團法人屏東基督
    教醫院（下稱基督教醫院）住院開刀，經該院醫師告知被上訴人已不能生育，上
    訴人質之被上訴人以何故不能生育，被上訴人始坦承其在大陸因罹病，已切除子
    宮、卵巢。又被上訴人如索錢未果，即破壞家具，使上訴人頗感痛苦等情，基於
    民法第一千零五十二條第二項之法律關係，求為准許兩造離婚之判決。
二、被上訴人則以：被上訴人婚前身體健康，並無宿疾，經浙江省嘉興市醫院體檢合
    格，始准結婚，婚後性生活頗為美滿，惟上訴人要求燕好，一日數次，致婚後半
    年，被上訴人時感下腹部不適，經醫師診治，謂被上訴人子宮病變，因被上訴人
    在台無健康保險，若自行就醫，費用甚鉅，上訴人遂令被上訴人前往大陸治療，
    切除一部分子宮，以節省醫療費用。又被上訴人未曾要求上訴人給付生活費用，
    僅於前往大陸時，向上訴人要求二千元人民幣之盤纏，以作為往返大陸與台灣間
    之所需而已，至上訴人所稱破壞家具等情，純屬子虛烏有，為上訴人所造等語
    ，資為抗辯。
三、按民法第一千零五十二條第二項規定，有同條第一項以外之重大事由，難以維持
    婚姻者，夫妻之一方得請求離婚，而所謂有重大事由，難以維持婚姻，係指婚姻
    已生破綻而無回復之希望，亦即客觀上，任何人倘處於同一境況，均將喪失維持
    婚姻意願之情形而言，若僅請求離婚者，喪失維持婚姻之意願，而任何人倘處於
    同一境況，未必喪失維持婚姻之意願，即非所謂難以維持婚姻之重大事由，夫妻
    之一方自不得據以請求離婚。查上訴人主張被上訴人不能生育，認已構成民法第
    一千零五十二條第二項之難以維持婚姻之重大事由，惟時至今日，夫妻婚後不願
    生育子女者，屢見不鮮，尚難指為任何人處於同一境況，即喪失維持婚姻意願之
    情形。且據基督教醫院（八九）屏基醫字第八九一００一七號函稱：「該病人於
    民國八十八年十月十三日，因下腹不適及子宮內膜異位症而入院，做腹腔鏡手術
    及檢查，僅發現骨盆腔沾粘及巧克力囊腫，故於中一併處理，至於有無生育能
    力，非常難以判定，因為文獻報告指出，即使嚴重子宮內膜異位症及沾粘者，仍
    有可能受孕（除非子宮已全切除的病患，我們才會肯定無生育能力）」，同院（
    八九）屏基字第八九一一００三號函稱：「經查病患丙○○係於八十八年十月十
    三日因生殖系病變於本院接受治療並施行沾粘解除術，於施行沾粘解除術中即發
    現病患之子宮有部分遭切除之現象：：」，而國立台灣大學醫學院附設醫院（九
    十）校附醫秘字第一六二五四號函稱：「婦女因病切除部分子宮，是否即不能生
    育，端視切除範圍之大小而定，如切除小部分而仍有正常之月經，仍有可能懷孕
    ，如範圍大至包括整個子宮體，僅剩子宮頸，且無月經，則無法生育」等語，足
    見被上訴人僅切除部分子宮，尚非完全不能生育，尚不得執以訴請離婚。況據上
    訴人之友定光國寄交上訴人之信函稱：「：：前鳳山見面所提之事，介紹劉家熙
    先生外甥女之事，當儘棉薄之力，劉先生亦同意，並電話連絡湖南長沙亦同意，
    該女姓馮名芳，現年三十五歲，高上學歷，係我乾女，你倆若有緣份，當可信賴
    我與劉兄，倘兄合意此婚事，詳情待研，並附馮女三年前玉照參考：：」等語，
    有該信件及照片在卷為憑，足見上訴人另有隱情，並非單純因被上訴人久婚未育
    而訴請離婚，倘若上訴人重視生育子女，以傳宗接代，何不於青壯年時結婚，而
    竟延至六十餘歲始願結婚﹖況兩造於本院行準備程序時均稱：「感情還不錯，而
    且一直共同生活在一起，只是偶爾因政府法令之限制，被上訴人必須暫時前往大
    陸一段時間再回來履行同居義務」等語，故兩造間尚未構成難以維持婚姻之重大
    事由，上訴人訴請離婚，自難准許。
四、從而上訴人本於民法第一千零五十二條第二項規定之法律關係，訴請與被上訴人
    離婚，即非有據，原審因而為上訴人敗訴之判決，委無不合，上訴意旨，仍執陳
    詞，指摘原判決不當，聲明求予廢棄改判，非有理由。
五、結論：本件上訴為無理由，依民事訴訟法第四百四十九條第一項、第七十八條，
    判決如主文。
中      華      民      國    九十      年      九      月      十九    日
                                      臺灣高等法院高雄分院民事第五庭
~B1審判長法官  蔡明宛
~B2法      官  林健彥
~B3法      官  周慶光
右為正本係照原本作成。
如對本判決上訴，須於判決送達後二十日內向本院提出上訴狀，未表明上訴理由者，
，應於上訴後二十日內向本院提出理由書（均須按他造當事人之人數附繕本）。上訴
時應提出委任律師或具有律師資格之人之委任狀，並依附註條文規定辦理。
中      華      民      國    九十      年      九      月    二十一    日
~B法院書記官  郭蘭蕙
附註：
民事訴訟法第四百六十六條之一：
對於第二審判決上訴，上訴人應委任律師為訴訟代理人，但上訴人或其法定代理人具
有律師資格者，不在此限。
上訴人之配偶、三親等內之血親、二親等內之姻親，或上訴人為法人、中央或地方機
關時，其所屬專任人員具有律師資格並經法院認為適當者，亦得為第三審訴訟代理人。
第一項但書及第二項情形，應於提起上訴或委任時釋明之。
                                                                        Ｄ


司法院資訊處製作；財團法人民間司法改革基金會備份。
